臺灣花蓮地方法院民事判決
110年度原訴字第35號
原      告  林貴妹  
訴訟代理人  張金萍  


被      告  林秀琴  
訴訟代理人  何俊賢律師
上列當事人間請求侵權行為損害賠償事件，經本院刑事庭裁定移
送前來（109年度原附民字第61號），本院於民國110年12月10日
言詞辯論終結，判決如下：
    主  文
原告之訴及假執行均駁回。
訴訟費用由原告負擔。
    事  實
一、原告主張：
  ㈠被告林秀琴於民國108年5月15日偽造原告林貴妹簽名文件向
    花蓮縣政府辦理異動東大門D9攤位（下稱系爭攤位）名義人
    ，導致系爭攤位於同年5月29日變更D9攤位名義人為被告所
    有，直至108年10月7日遭撤銷回復成原告所有，從108年5月
    15日起至108年10月24日被告撤走為止合計162天。應賠償原
    告一天損失營業額2,500元，總計營業損失新台幣（下同）4
    0萬5,000元（2,500✕162﹦40萬5,000）及精神賠償10萬元。
    爰依侵權行為法律關係起訴請求被告應給付原告40萬5,000
    元營業損失及10萬元精神慰撫金等語。
  ㈡並聲明：
  1.被告應給付原告550,000元，及自起訴狀繕本送達翌日起至
    清償日止，按年息5%計算之利息。
  2.原告願供擔保，請准予宣告假執行。
  3.訴訟費用由被告負擔。　 
二、被告則以：
  ㈠原告係借用被告名義申請系爭攤位登記及使用，原告與被告
    間就系爭攤位有成立借名登記法律關係，被告依其與原告間
    借名登記之法律關係，當得變更系爭攤位為自己名下，且可
    請求原告返還系爭攤位之所有權，原告主張與事實不符，此
    外，原告自承有持續在系爭攤位營業迄今，未提出其營業損
    失及精神損失之依據，無從採信等語。
　㈡並聲明：原告之訴駁回；如受不利益判決，願供擔保請准予
    宣告免為假執行。
三、兩造不爭執事項（本院卷第82頁）：
　㈠被告於108年5月15日以原告名義據向花蓮縣政府辦理異動系
    爭攤位成功。嗣同年10年16日回復登記名義為原告所有，原
    告於同年10年17日寄發存證信函給被告，被告於同年10月22
    日將其設備撤離。
  ㈡此段期間原告仍維持繼續使用系爭攤位。　　
四、本院判斷：
　㈠本件兩造爭執之點，應在於：1.原告依侵權行為請求占有利
    益是否有理由？2.原告請求慰撫金是否有理由？茲分述如下
    ：　
  ㈡按當事人主張有利於己之事實者，就其事實有舉證之責任，
    民事訴訟法第277條前段定有明文。是民事訴訟如係由原告
    主張權利者，應先由原告負舉證之責，若原告先不能舉證，
    以證實自己主張之事實為真實，則被告就其抗辯事實即令不
    能舉證，或其所舉證據尚有疵累，亦應駁回原告之請求。次
    按因故意或過失，不法侵害他人之權利者，負損害賠償責任
    。故意以背於善良風俗之方法，加損害於他人者亦同，民法
    第184條第1項定有明文。而侵權行為之成立，須行為人因故
    意過失不法侵害他人權利，亦即行為人須具備歸責性、違法
    性，並不法行為與損害間有因果關係，始能成立，且主張侵
    權行為損害賠償請求權之人，對於侵權行為之成立要件應負
    舉證責任（最高法院100年度台上字第328號判決意旨參照）
    。再按損害賠償，除法律另有規定或契約另有訂定外，應以
    填補債權人所受損害及所失利益為限，民法第216條第1 項
    定有明文。則關於侵權行為賠償損害之請求，以受有實際損
    害為要件，原告就其實際所受損害額究為多少此項有利原告
    之事實，自應負舉證之責任（最高法院85年度台上字第2248
    號判決意旨參照）。
　㈢原告依侵權行為請求占有利益是否有理由？
　1.經查，原告固陳稱依108年度營業稅查定課徵銷售額證明，
    平均每一個月核定金額為66,700元，一天約2,223.3元除以
    一半，一天為1,111元，因5月到10月逢暑假旺季期間生意營
    運狀況比較好，所以請求應返還因為被告非法佔有期間每一
    天營業額2,500元，合計為40萬5,000元整，並提出系爭攤位
    108年度1月至12月銷售額之營業稅查定課徵銷售額證明、10
    6-108年花蓮縣觀光遊客人數統計表、106-108年度花蓮縣觀
    光遊憩區遊客人數統計表等資料在卷可查（本院卷第59、85
    -91頁）。
　2.惟前開資料，僅足以證明系爭攤位之估算銷售額，以認定因
    未達起徵點或免稅營業人，無查定稅額；及花蓮地區、東大
    門夜市之遊客人數，尚難用以估算系爭攤位因侵權行為所受
    之損害；另原告亦自承雖然變更後原告沒有親自使用系爭攤
    位，但仍由原告所僱用之王金妹即原告之姊協助看顧攤位，
    收入亦均交由原告，且原、被告在名義變更前後之使用狀況
    均未改變，是原告未能舉證受有損害，此部份之主張即無理
    由。
　㈣原告請求慰撫金是否有理由？　
　1.按人格權受侵害時，得請求法院除去其侵害；有受侵害之虞
    時，得請求防止之。前項情形，以法律有特別規定者為限，
    得請求損害賠償或慰撫金；不法侵害他人之身體、健康、名
    譽、自由、信用、隱私、貞操，或不法侵害其他人格法益而
    情節重大者，被害人雖非財產上之損害，亦得請求賠償相當
    之金額，民法第18條、第195條第1項前段分別定有明文。
　2.經查，本件涉及為原告攤位登記名義之爭議，實為財產權之
    爭執，尚非屬上開條文所列之權利，縱原告因被告上開行為
    而生苦惱及不便而導致憂鬱症發作（本院卷第61頁），然依
    上開規定，原告尚不得請求被告賠償精神慰撫金，故原告此
    部分主張，於法不合，即難憑採。
五、從而，原告依前開規定請求被告給付55萬5,000元及自刑事
    附帶民事起訴狀繕本送達翌日起至清償日止，按年息5%計算
    之利息，即無理由，應予駁回。又原告之訴既經駁回，其假
    執行之聲請亦失所附麗，應併予駁回。
六、又本件係原告於刑事訴訟程序提起之附帶民事訴訟，經本院
    刑事庭裁定移送民事庭審理，依刑事訴訟法第504條第2項之
    規定，免納裁判費，且本院刑事庭移送後，於民事訴訟程序
    進行期間亦無支付任何訴訟費用，爰不為訴訟費用負擔之諭
    知，併此敘明。
七、本件事證已臻明確，兩造其餘攻擊防禦方法及證據，經審酌
    核與判決之結果不生影響，爰不一一論列，併此敘明。
八、據上論結，原告之訴為無理由，依民事訴訟法第78條，判決
    如主文。
中　　華　　民　　國　　111 　年　　1　　月　　6　　日
                  民事第二庭  法　官  林敬展
以上正本係照原本作成。　　　　　　　　　
如不服本判決，應於送達後20日內，向本院提出上訴狀並表明上
訴理由（須附繕本）。如委任律師提起上訴，應一併繳納上訴審
裁判費。
中　　華　　民　　國　　111 　年　　1 　　月　　6 　　日
                              書記官  張芝瑜